【裁判字號】    95,交簡上,184
【裁判日期】    951219
【裁判案由】    過失傷害
【裁判全文】
臺灣高雄地方法院刑事判決           95年度交簡上字第184號
上 訴 人  臺灣高雄地方法院檢察署檢察官
被    告  甲○○
上列上訴人因被告過失傷害案件，不服本院交通法庭中華民國95
年6 月23日95年度交簡字第1634號簡易判決（聲請簡易判決處刑
案號：95年度偵字第7762號），提起上訴，本院管轄之第二審合
議庭判決如下：
    主  文
上訴駁回。
甲○○緩刑貳年。
    事  實
一、甲○○考領有普通小型車駕駛執照，於民國93年5 月14日12
    時許，駕駛車牌號碼VH-0160 號自用小客車，沿高雄市○○
    ○路由西往東方向行駛，途經該路與博愛路之交岔路口欲右
    轉博愛路續由北往南方向行駛之際，理當注意汽車駕駛人轉
    彎前應減速慢行，且汽車行駛時，駕駛人應注意車前狀況，
    並隨時採取必要之安全措施，而當時天候晴、日間自然光線
    、柏油路面乾燥無缺陷、道路無障礙物、視距良好，並無不
    能注意之情事，詎甲○○竟疏未注意及此，未減速即貿然右
    轉進入上開路口，適有丙○○騎乘車牌號碼XLR-473 號重型
    機車，停等在上開路口西南角之機車待轉區內，甲○○所駕
    小客車之右前車頭部位，遂與丙○○所騎機車之左側車身後
    方部位發生碰撞，丙○○因而人車倒地，致受有腦震盪及輕
    微腦水腫、左眼窩骨折之傷害。甲○○於肇事後留在事故現
    場向前來處理之警員坦承肇事，嗣並接受裁判。
二、案經丙○○訴由高雄市政府警察局左營分局報請臺灣高雄地
    方法院檢察署檢察官偵查後，聲請逕以簡易判決處刑。
    理  由
壹、程序方面
  1.卷附高雄市政府交通局車輛行車事故鑑定委員會95年5 月4
    日第0000000 號鑑定意見書，係依刑事訴訟法第198 條、第
    208 條第1 項之法定鑑定程序所得之專業判定結果，而按刑
    事訴訟法第206 條所出具之鑑定報告，屬刑事訴訟法第159
    條第1 項所指例外情形，應有證據能力。
  2.卷附車損照片8 張，乃係機械拍攝當時之情況並藉書面方式
    加以留存呈現，而照片內容與現場真實情狀2 者之一致性，
    乃係透過機械方式為保障，其間並不存在人對現實情狀知覺
    、記憶、表述等錯誤，復欠缺故為虛枉之疑慮，故照片之性
    質非屬供述證據，而無傳聞法則之適用。再參諸卷內別無證
    據顯示該拍攝機械有何不精確之狀況，或照片有經偽、變造
    之情形，是應有證據能力。
  3.卷附道路交通事故現場圖、道路交通事故調查表（一）、（
    二）、高雄醫學大學附設中和紀念醫院93年5 月27日、93年
    9 月24日診斷證明書各1 份，均經被告甲○○同意作為證據
    使用；本院審酌卷內並無事證顯示各該陳述之作成時、地與
    週遭環境，有何致令陳述內容虛偽、偏頗之狀況後，也認為
    適當，依刑事訴訟法第159 條之5 第1 項之規定，為傳聞法
    則之例外，應有證據能力。
  4.證人即告訴人丙○○於警詢中所為之陳述，乃係被告以外之
    人於審判外之言詞陳述，而屬傳聞，且經核並無刑事訴訟法
    第159 條之1 至同法第159 條之5 所列舉得作為證據之例外
    情事，是以並無證據能力，尚不得作為本案之證據。
貳、實體方面
一、訊據被告甲○○對於其於上開時、地，因駕車過失致告訴人
    丙○○於傷之犯行坦承不諱（本院卷第28頁、第59頁），核
    與證人丙○○於本院審理中證稱：發生車禍前，我原騎乘機
    車在待轉區內停等紅燈，忽然我就連人帶車被撞飛出去，之
    後我有試圖站起來，但我的左眼看不清楚，沒多久就又倒下
    等語（本院卷第53至54頁），大致相符，此外，並有道路交
    通事故現場圖暨道路交通事故調查表（一）、（二）（臺灣
    高雄地方法院檢察署95年度偵字第7762號卷，下稱偵卷，第
    14至19頁）、高雄醫學大學附設中和紀念醫院93年5 月27日
    、93年9 月24日診斷證明書各1 份（偵卷第11、12頁）、車
    損照片8 張（偵卷第50至53頁）在卷可稽。又汽車駕駛人轉
    彎前應減速慢行；且車輛行駛時，駕駛人應注意車前狀況，
    隨時採取必要之安全措施；道路交通管理處罰條例第48條第
    1 款、道路交通安全規則第94條第3 項分別規定明確，被告
    於上開時、地駕車，本應遵守上述交通安全規則之規定，且
    依卷附道路交通事故調查報告表（一）所載，本案車禍事故
    發生當時天候晴、日間自然光線、柏油路面乾燥無缺陷、道
    路無障礙物、視距良好等情狀，並無不能注意之情事，被告
    竟疏未注意在轉彎前減速至隨時可以停車之程度，且復疏未
    注意車前狀況，即貿然轉彎進入事故發生路口，致撞擊丙○
    ○所騎機車而肇事，被告自有過失甚明。末本案事故經檢察
    官送請高雄市政府交通局車輛行車事故鑑定委員會鑑定結果
    ，亦同認被告轉彎車未減速慢行，為肇事原因，丙○○無肇
    事原因，有該會於95年5 月4 日出具之第0000000 號鑑定意
    見書（偵卷第61至62頁）附卷可按。綜上，足認被告之自白
    合於事實，可堪採信，被告於駕駛自用小客車沿高雄市○○
    ○路由西往東方向行駛，途經該路與博愛路之交岔路口欲右
    轉博愛路續由北往南方向行駛之際，因疏未注意減速慢行至
    隨時可以停車之程度，且復疏未注意車前狀況，致與刻由丙
    ○○所騎乘、適停等在上開路口西南角機車待轉區內之機車
    發生碰撞，丙○○因而人車倒地，致受有腦震盪及輕微腦水
    腫、左眼窩骨折之傷害，至堪認定。
二、查被告行為後，如附表所示之相關法律均業經變更，並俱於
    95年7 月1 日施行，玆經整體比較結果，裁判時法並未較為
    有利，從而依刑法第2 條第1 項規定，自應適用各該行為時
    法，亦即修正前法，合先敘明。是故核被告所為，係犯修正
    前刑法第284 條第1 項前段之過失傷害罪。又被告於肇事後
    留在事故現場向前來處理之警員坦承肇事，嗣並接受裁判乙
    情，由卷附高雄市政府交通大隊交通事故談話紀錄表（偵卷
    第20至21頁）所示：被告於車禍發生後，旋即在事故發生現
    場製作談話紀錄一節，即可推之，是以被告對於未經發覺之
    犯罪自首而接受裁判，應依修正前刑法第62條前段之規定，
    減輕其刑。原審審酌被告駕駛汽車轉彎時未減速，疏未確實
    注意車前狀況，致與丙○○發生車禍，且丙○○並因此受有
    傷害等情狀，依刑事訴訟法第449 條第1 項、第3 項，修正
    前刑法（下同）第284 條第1 項前段、第41條第1 項前段、
    第62條前段，罰金罰鍰提高標準條例第1 條前段，修正前罰
    金罰鍰提高標準條例第2 條（現已刪除），逕以簡易判決量
    處被告拘役30日，併諭知如易科罰金，以銀元300 元（即新
    臺幣900 元）折算1 日。本院另並斟酌被告於本院審理中已
    能坦承過失犯行，且業與丙○○達成和解，犯後態度尚佳，
    認原審認事用法均無違誤（至原審雖未及新舊法比較，惟現
    行刑法第2 條第1 項已適用行為時法為原則，且本案比較結
    果，仍應適用行為時法，業如前述，是原判決適用行為時法
    即無不當，併予敘明），量刑亦稱妥適，檢察官依告訴人之
    請求，提起上訴指摘原審量刑過輕，為無理由，應予駁回。
三、末被告前未曾因故意犯罪受有期徒刑以上刑之宣告，有臺灣
    高等法院被告前案紀錄表1 份在卷足憑，其因一時駕車不慎
    ，偶罹刑典，且其犯後坦承犯行，並已與丙○○達成和解，
    態度尚佳，均已如前述，經此罪刑之宣告後，當知所警惕，
    信無再犯之虞，本院認前開所宣告之刑，以暫不執行為適當
    ，爰依刑法第74條第1 項第1 款之規定（最高法院95年5 月
    23日第8 次刑事庭會議決議意旨認應直接適用裁判時之新法
    ），予以宣告緩刑2 年，以啟自新。
據上論斷，依刑事訴訟法第455 條之1 第1 項、第3 項、第368
條，刑法第2 條第1 項前段、第74條第1 項第1 款，判決如主文
。
本案經檢察官乙○○到庭執行職務。
中    華    民    國    95    年    12    月    19    日
                  交通法庭  審判長法  官  陳玉聰
                                  法  官  楊淑珍
                                  法  官  莊珮吟
以上正本證明與原本無異。
本判決不得上訴。
中    華    民    國    95    年    12    月    19    日
                                  書記官  蔡妮君
┌───────────────────────────────────────────────┐
│附表：                                                                                        │
├──────┬─────────────┬─────────────┬───────┬────┤
│相關變更條文│行為時法（下稱舊法）之內容│裁判時法（下稱新法）之內容│比  較  理  由│備    註│
├──────┼─────────────┼─────────────┼───────┼────┤
│【罰金刑貨幣│依法律應處罰金、罰鍰者，就│中華民國94年1 月7 日法修正│刑法之貨幣單位│經依現行│
│單位之變更】│其原定數額得提高為2 倍至10│施行後，刑法分則編所定罰金│由「元（指銀元│法規所定│
│罰金罰鍰提高│倍（刑法乃係定明10倍）。第│之貨幣單位為新臺幣。94年1 │）」變更為「新│貨幣單位│
│標準條例第1 │1 條所定得提高倍數之規定，│月7 日刑法修正時，刑法分則│臺幣」，且刑法│折算新臺│
│條前段、第5 │於本條例修正後制定之法律，│編未修正之條文定有罰金者，│分則之罰金數額│幣條例第│
│條→刑法施行│不適用之；本條例修正前公布│自94年1 月7 日刑法修正施行│，亦視該分則先│2 條之規│
│法第1 之1 條│之法律，於本條例修正後修正│後，就其所定數額提高為30倍│前曾修正與否，│定折算後│
│第1 項、第2 │其罰金罰鍰數額或法律經全部│。但72年6 月26日至94年1 月│而分別提高3 或│等值，是│
│項          │修正而其罰金罰鍰數額未予變│7 日新增或修正之條文，就其│30倍。        │新法並未│
│            │更者，亦同。              │所定數額提高為3 倍。      │              │較有利。│
├──────┼─────────────┼─────────────┼───────┼────┤
│【罰金刑最低│罰金：（銀元）1 元以上。有│罰金：新臺幣1000元以上，以│罰金刑之最低度│舊法均較│
│度刑之變更與│期徒刑加減者，其最高度及最│百元計算。有期徒刑或罰金加│刑，由銀元10元│為有利。│
│加、減】刑法│低度同加減之。拘役或罰金加│減者，其最高度及最低度同加│（亦經提高）即│        │
│第33條第5 款│減者，僅加減其最高度。    │減之。拘役加減者，僅加減其│新臺幣30元，提│        │
│、第67條、第│                          │最高度。                  │高為新臺幣1000│        │
│68條        │                          │                          │元；且加（減）│        │
│            │                          │                          │之最低數額，亦│        │
│            │                          │                          │由銀元1 元即新│        │
│            │                          │                          │臺幣3 元，提高│        │
│            │                          │                          │成為新臺幣100 │        │
│            │                          │                          │元；又罰金刑之│        │
│            │                          │                          │最低度刑亦同加│        │
│            │                          │                          │（減）之。    │        │
├──────┼─────────────┼─────────────┼───────┼────┤
│【自首變更】│對於未發覺之罪自首而受裁判│對於未發覺之罪自首而受裁判│自首由一律必減│舊法有利│
│ 刑法第62條 │者，減輕其刑。但有特別規定│者，「得」減輕其刑。但有特│輕其刑，變更為│。      │
│            │者，依其規定。            │別規定者，依其規定。      │「得」減輕其刑│        │
│            │                          │                          │。            │        │
├──────┼─────────────┼─────────────┼───────┼────┤
│【易科罰金折│犯最重本刑為5 年以下有期徒│犯最重本刑為5 年以下有期徒│易科罰金折算標│舊法有利│
│算標準變更】│刑以下之刑之罪，而受6 個月│刑以下之刑之罪，而受6 個月│準由銀元300 元│。      │
│修正前刑法第│以下有期徒刑或拘役之宣告…│以下有期徒刑或拘役之宣告者│即新臺幣900 元│        │
│41條第1 項前│得以（銀元，下同）1 元以上│，得以新臺幣1000元、2000元│，提高為以新臺│        │
│段、修正前罰│3 元以下折算1 日，易科罰金│或3000元折算1 日，易科罰金│幣1000元、2000│        │
│金罰鍰提高標│。依刑法第41條易科罰金…就│。                        │元或3000元折算│        │
│準條例第2 條│其原定數額提高為100 倍折算│                          │1 日。        │        │
│→現行刑法第│1 日；法律所定罰金數額未依│                          │              │        │
│41條第1 項前│本條例提高倍數，或其處罰法│                          │              │        │
│段          │條無罰金刑之規定者，亦同。│                          │              │        │
╠═╤════╧═════════════╧═════════════╧═══════╧════╣
║結│1.論罪科刑方面，茲經整體比較結果，以舊法之罰金刑最低度刑較低，且自首又係必減，均較為有利。║
║論│2.易刑規定方面（尚無須整體適用），以舊法之易科罰金折算標準較低，較為有利。                ║
╚═╧═════════════════════════════════════════════╝
◎附錄本案所犯法條：
刑法第284 條第1 項
因過失傷害人者，處6 月以下有期徒刑、拘役或500 元以下罰金
，致重傷者，處1 年以下有期徒刑、拘役或500 元以下罰金。


司法院資訊處製作；財團法人民間司法改革基金會備份。
